【裁判字號】    98,監宣,5
【裁判日期】    990204
【裁判案由】    監護宣告
【裁判全文】
臺灣桃園地方法院民事裁定               98年度監宣字第5號
聲  請  人  乙○○
            甲○○○
相  對  人  丙○○
上聲請人聲請監護宣告事件，本院裁定如下：
    主  文
宣告丙○○（男，民國○○年○ 月○ 日生，身分證統一編號：Ｚ000
00 0000 號）為受監護宣告人。
選定乙○○（男，身分證統一編號：Ｚ000000000號）為受監護宣
告人丙○○之監護人。
指定甲○○○（女，身分證統一編號：Ｚ000000000號）為會同開
具財產清冊之人。
聲請程序費用由受監護宣告人丙○○負擔。
    理  由
一、按對於因精神障礙或其他心智缺陷，致不能為意思表示或受
    意思表示，或不能辨識其意思表示之效果者，法院得因本人
    、配偶、四親等內之親屬、最近一年有同居事實之其他親屬
    、檢察官、主管機關或社會福利機構之聲請，為監護之宣告
    。受監護宣告之人應置監護人；法院為監護之宣告時，應依
    職權就配偶、四親等內之親屬、最近一年有同居事實之其他
    親屬、主管機關、社會福利機構或其他適當之人選定一人或
    數人為監護人，並同時指定會同開具財產清冊之人。法院為
    前項選定及指定前，得命主管機關或社會福利機構進行訪視
    ，提出調查報告及建議。監護之聲請人或利害關係人亦得提
    出相關資料或證據，供法院斟酌。法院選定監護人時，應依
    受監護宣告之人之最佳利益，優先考量受監護宣告之人之意
    見，審酌一切情狀，並注意下列事項：(一)受監護宣告之人
    之身心狀態與生活及財產狀況。(二)受監護宣告之人與其配
    偶、子女或其他共同生活之人間之情感狀況。(三)監護人之
    職業、經歷、意見及其與受監護宣告之人之利害關係。(四)
    法人為監護人時，其事業之種類與內容，法人及其代表人與
    受監護宣告之人之利害關係，民法第14條第1項、第1110條、
    第1111條、第1111條之1分別定有明文。又「法院應於鑑定人
    前訊問應受監護宣告之人。但有礙難訊問之情形或恐有害其
    健康者，不在此限。」、「監護之宣告，非就應受監護宣告
    之人之精神或心智狀況訊問鑑定人後，不得為之。」，民事
    訴訟法第602條第1項、第603條亦分別定有明文。
二、本件聲請意旨略以：聲請人之父即相對人，於98年9月30日起
    即罹患重病，後屢為延醫仍不見起色，近日甚且已至無法處
    理自己事務之程度，爰依法請求鈞院為相對人受監護之宣告
    等語。
三、經查，聲請人主張之事實業經其提出戶籍謄本、敏盛綜合醫
    院診斷證明書、中華民國身心障礙手冊等件為證，核屬相符
    ，且經本院依職權前往桃園縣桃園市○○路455巷13弄11號勘
    驗相對人之精神狀況，並於鑑定人邱瑞祥醫師前訊問相對人
    ，相對人對於點呼其姓名未得回應；另訊據鑑定人邱瑞祥醫
    師稱以：個案為心神喪失，其餘詳如鑑定報告等語（均詳如
    本院99年1月11日訊問筆錄）。再參以鑑定人邱瑞祥醫師對相
    對人進行精神鑑定之結果亦認為：委託精神鑑定原因，家人
    欲代為處理土地過戶相關事宜，故向法院聲請監護宣告。個
    案史，陳員（即相對人）出生後發育正常。學歷為小學畢業
    。紡織廠作業員退休。病前人際關係良好。婚姻家庭史方面
    ，陳員已婚，育有2子1女，長子去年剛過世。身體疾病史方
    面，陳員過去有高血壓、糖尿病及腎衰竭等慢性病史，規則
    接受血液透析。82年左右，陳員發生輕微腦中風。98年11月
    因再次腦中風住院，導致昏迷，無法言語，至今未再甦醒。
    出院時已無生活自理能力，需要專人照顧。99年1月11日根據
    親自診視個案及家屬描述，陳員無法行走，終日躺床。大小
    便失禁。洗澡、穿衣均需他人協助，進食需專人餵食，完全
    無法表達需求或理解問話。鑑定過程，精神狀態檢查，陳員
    意識不清。外觀尚整潔。注意力渙散。態度無法合作。表情
    淡漠。對叫喚及問話完全無反應。無不適當行為。思考、知
    覺、判斷力、身體抱怨、病識感、定向感等完全無法接受評
    測。顯示其認知功能已嚴重受損，無處理個人事務之能力。
    其精神狀態已達心神喪失之程度。理學檢查，實驗室檢查陳
    員頭部無外傷。四肢肌肉明顯萎縮。鼻胃管及導尿管留置中
    。因對鑑別無顯著影響，此部分檢查省略。陳員目前因心智
    缺陷，致不能為意思表示或受意思表示。亦即過去所謂已達
    到「心神喪失」之程度。理由，陳員為一腦中風後極重度失
    智症之個案等語，復有迎旭診所99年1月12日迎旭祥監宣字第
    9901號函附之精神鑑定報告書1份存卷足憑。是依上揭鑑定結
    果，相對人因腦中風導致昏迷，無法言語，至今未再甦醒，
    已達不能為意思表示或受意思表示，或不能辨識其意思表示
    之效果之程度，應可認定。本院爰依法宣告丙○○為受監護
    宣告之人。
四、次查，本件經本院依職權囑託桃園縣政府對聲請人進行訪視
    結果略以：聲請監護宣告之原因，相對人身障鑑定為肢障重
    度，於97年11因再次中風，意識不清楚，無法言語，臥床生
    活起居無法自理，身上插有鼻餵管及尿管。相對人之訴訟，
    需有監護人協助處理。相對人狀況說明，家庭狀況相對人已
    婚，父母雙亡，相對人之妻62歲，於市場路邊擺攤賣菜包，
    育有2子1女長子已婚，育有2個在學孩子 (長女17歲、長子12
    歲)，於97 年8月11日因腦斡風死亡，次子40歲，未婚，原為
    送貨員，因需照顧相對人，故辭去工作，長女已婚自營早餐
    店，育有3個孩子 (長子24歲，上班，長女21歲，就讀大四，
    次子17歲就讀高職)，女婿於法院擔任法警。疾病史 (含造成
    現況之原因或過程簡述)聲請人1（即聲請人乙○○）表示相
    對人於10年前中風，手會抖，需坐輪椅，於97年11月再次中
    風，前意識不清楚，無法言語，身上插有鼻餵管及尿管，目
    前住院治療中。身心狀況 (生理、身理、意識狀況…等)
    相對人身障鑑定為肢障重度，目前意識不清楚，無法言語，
    臥床，生活起居無法自理身上插有鼻餵管及尿管。受照顧情
    況，相對人原由妻子協助照料，再次中風後曾送護理之家，
    但因無法負擔養護費用，由聲請人1照顧，目前住院治療中，
    生活起居無法自理，需人協助翻身、灌食，現由聲請人1照顧
    ，照顧情形良好，聲請人1表示後續擬考慮送護理之家照顧或
    返家自行照顧。實際照顧者及負擔照護費用者，相對人自患
    病住院後，即由聲請人1照顧，照護及醫療費，則由相對人之
    配偶同負擔，聲請人2有時協助照顧，醫療費及安置費迄今計
    花新台幣（下同）10多萬元。相對人之經濟狀況，聲請人1表
    示相對人因繼承林地有4筆，建地1筆，無存款，因協助擔保
    長子借貸行60萬元，現遭銀行法拍中。聲請人狀況說明，聲
    請人1家庭狀況，40歲，未婚，原為送貨員，每月收入約2萬
    元，相對人患病後為照顧相對人，辭去工作，目前在醫院照
    顧相對人，無法外出工作。聲請人1表示願意擔任監護人，處
    理相對人之各項事務及照顧相對人。聲請人2家庭狀況，45
    歲，已婚，在家自營早餐店每月收入3萬多元，育有3個孩子(
    長子25歲，上班，長女就讀大四，次子就讀高職)，女婿於法
    院擔任法警。經濟狀況，聲請人2自營早餐店每月收入3萬多
    元，有土地2筆、房屋1筆，銀行貸款500萬元。聲請人2表示
    已婚，有自己家庭需照顧，且忙於做生意，同意由聲請人1
    擔任監護人，處理相對人各項事務。相對人目前之身心狀況
    意識不清處，無法言語，臥床，生活起居無法自理，確實需
    專人協助照料及處理相關事務，建請法官參酌，以相對人最
    佳利益選任監護人，本案聲請人2同意擔任本件開具相對人財
    產清冊之人等語，有桃園縣政府99年1月5日府社助字第09900
    03231號函暨監護宣告訪視報告1份附卷可參。本院審酌聲請
    人乙○○為受監護宣告之人丙○○之子，有戶籍謄本為證，
    由其擔任受監護宣告人之監護人，自應屬受監護宣告人丙○○之最佳利益，是本院認由聲請人擔任監護人，應無不當之
    處，本院爰依上揭法條規定，選定聲請人擔任丙○○之監護
    人。又經本院選定之監護人即聲請人乙○○，自應依民法第
    1112條規定，負責護養療治受監護宣告人丙○○之身體及妥
    善為財產管理之職務，一併敘明。另就指定會同開具財產清
    冊之人部分，本院參酌另一聲請人甲○○○為受監護宣告人
    丙○○之女，是本院認由其擔任會同開具財產清冊之人，亦
    無不當，本院爰依上揭法條規定，指定甲○○○擔任會同開
    具財產清冊之人。又依民法第1113條準用同法第1099條之規
    定，於監護開始時，監護人對於受監護宣告人丙○○之財產
    ，應會同甲○○○，於2個月內開具財產清冊並陳報法院，併
    此敘明。
六、依民事訴訟法第608 條第1 項，裁定如主文。
中    華    民    國    99    年    2    月    4    日
                  家事法庭法  官  陳添喜
以上正本係照原本作成。
如對本裁定抗告須於裁定送達後10日內向本院提出抗告狀（應附
繕本），並應繳納抗告費新台幣1,000 元。
中    華    民    國    99    年    2    月    04  日
                          書記官  楊慧伶

司法院資訊處製作；財團法人民間司法改革基金會備份。
